【裁判字號】    92,交上易,958
【裁判日期】    920731
【裁判案由】    過失傷害
【裁判全文】
臺灣高等法院臺中分院刑事判決                  九十二年度交上易字第九五八號
    上  訴  人
    即  被  告  丙○○
    選任辯護人  張智宏律師
右上訴人，因被告過失傷害案件，不服臺灣苗栗地方法院九十一年易字第三四五號，
中華民國九十二年四月十日第一審判決（聲請簡易判決處刑案號：臺灣苗栗地方法院
檢察署九十年度偵字第四五四０號）提起上訴，本院判決如左：
    主  文
原判決關於丙○○部分撤銷。
丙○○因過失傷害人致重傷，處有期徒刑玖月。
    事  實
一、丙○○於民國（下同）九十年一月六日零時十五分起，在辛○○位於苗栗縣三義
    鄉住處，與辛○○、壬○○及賴國楨共同喝酒，迄同日凌晨一時四十分許，酒後
    駕駛辛○○所有車號ＯＬ—九五三二號自用小客車，搭載辛○○及壬○○，自苗
    栗縣三義鄉○○○○○道一號中山高速公路由北往南方向行駛，欲往臺中，途經
    南下一五二公里又七百公尺處（位於苗栗縣三義鄉境內）時，其正行駛於該路段
    之非內側車道，原應注意控制車輛正常行駛，不得驟然或任意變換車道，當時路
    面有照明、乾燥、無缺陷，亦無障礙物，視距良好，並無不能注意之情事，竟疏
    於控制車輛正常行駛，在失控情形下，驟然向內側車道駛去，因而撞上內側車道
    護欄，緊接著再轉向外側車道，該車輛右前角先撞擊外側車道護欄，繼而車輛呈
    反時針方向旋轉，致使車輛右後方與左後方均依序與外側車道護欄擦刮，右後方
    部分約略留下平整之凹痕，右後方向燈亦因承受車輛反時針方向旋轉時，車輛與
    外側護欄產生之由前往後之相對施力而與車身脫離，最後終在旋轉一百八十度後
    ，車頭朝北而停下，在丙○○所駕駛之汽車驟然向內側車道駛去之際，適有方懷
    榮駕駛車號Ｑ６—七六五二號自用小客車，亦沿高速公路由北往南方向行駛於前
    開丙○○所駕駛車輛之左後方內側車道，突見丙○○在前向左侵入其所在車道，
    並向內側護欄駛去，由於事出突然，方懷榮不及煞車，遂向左側中央分隔島閃避
    ，致碰撞內側護欄後，翻覆停在內側車道上，造成方懷榮受有頭部外傷、昏迷、
    顱骨骨折、左後枕巨大皮下血腫、顱內出血、左胸挫傷、第四至第九肋骨骨折、
    血胸、頭部外傷併蜘蛛網膜下腔出血、右第二根肋骨骨折、左第一、二、六、七
    、八根肋骨骨折、頭部外傷併顱內出血及腦挫傷、胸部外傷併兩側肋骨骨折及兩
    側血氣胸等傷害，嗣經多次轉診醫療，造成創傷性腦損傷、創傷性腦部傷害併四
    肢癱瘓之身體重大不治或難治之重傷害，同車之壬○○竟出於使肇事犯人丙○○
    得以隱避之意圖，於警方調查時出面頂替犯罪，嗣自行查覺與事實不符，於檢察
    官偵查中自首上開頂替之犯罪，始經查出應係丙○○駕駛該車肇事。
二、案經壬○○自首暨由方懷榮之妻戊○○訴由臺灣苗栗地方法院檢察署檢察官偵查
    後起訴。
    理  由
一、訊據上訴人即被告（下稱被告）丙○○，固直承有於上開時地駕駛該自用小客車
    ，因失控撞及內側車道護欄，再撞上外側車道護欄，最後停在外線車道之事實，
    惟矢口否認有何過失傷害犯行，並先後辯稱：其駕駛汽車前並未喝酒，當時行駛
    於內側車道，欲變換至中間車道時，打了方向燈，尚未變換之前，右後方遭不明
    貨車碰撞，致其汽車失控，先後撞及內側、外側護欄，且其當時不知方懷榮為閃
    避其之汽車而翻覆受傷，其應無過失云云。惟查：
(一)被害人方懷榮於右揭時地，因駕駛自用小客車閃避不及撞擊高速公速內側護欄後
    ，翻覆停在內側車道上，受有上開重傷害等情，業據告訴人即被害人之妻戊○○
    先後於偵審中指訴在卷，並有佑安醫院、台中榮民總醫院、沙鹿光田醫院、台中
    市立復健醫院等出具之診斷証明書、中華民國身心障礙手冊影本一張、現場及車
    損照片十八幀暨道路交通事故調查報告表等在卷可憑，足見被害人上開傷害確係
    因本件車禍造成，兩者間具有相當因果關係，已堪認定。又依上開醫院出具之診
    斷證明書所記載被害人傷害情形，雖略有不同，量係就診時間不同或記載詳疏不
    同所造成，茲以被害人受傷後，首先送往臺中縣神岡鄉○○路佑安診所，應最能
    詳實反映被害人車禍後所受傷害之情形，因之據以作為認定事實之基礎。該院原
    認定被害人係「疑」顱內出血、「疑」血胸等（參見三八九號偵查卷三五頁），
    但參酌光田綜合醫院之診斷結果為「頭部外傷併蜘蛛網膜下腔出血」，行政院國
    軍退除役官兵輔導委員會臺中榮民總醫院之診斷結果為「頭部外傷併顱內出血及
    腦挫傷」、「胸部外傷併兩側肋骨骨折及兩側血氣胸」，應堪認佑安醫院上開所
    為之疑似診斷，已得到證實，因此應堪認被害人當時確已受有顱內出血、血胸之
    傷害。再者，刑法第十條第四項第六款規定：其他於身體或健康，有重大不治或
    難治之傷害者，為重傷害。茲查，被害人所受之上開傷害，經多次轉診醫療後，
    由原審向台中市政府函詢結果，其殘障類別為植物人，殘障等級為極重度，有該
    府九十一年七月二十五日府社障字第０九一０一０六四五七號函暨所附身心障礙
    者個案資料在卷可稽（參見原審卷十五頁），而依目前醫療實務上，植物人係重
    大不治或難治之傷害，且幾無康復可能，因此方懷榮既已成為極重度之植物人，
    依上開說明，其所受傷害，自係刑法第十條第四項第六款所稱之重傷害。
(二)被告於偵查、原審及本院審理時，均否認於當日行車前曾有喝酒（參見本院卷一
    一０頁），惟查，當日同車之壬○○在初次警訊時供稱：一月六日零時十五分，
    在辛○○位於苗栗縣三義鄉住處，與辛○○、丙○○及賴國楨共同喝酒，四人共
    喝啤酒十二瓶，至同日凌晨一時十分結束，其他同車的人比我還醉云云（參見三
    八九號偵查卷五頁），在同日檢察官初訊時供稱：因車上的人都有喝酒，我較清
    醒，故由我承擔責任云云。嗣伊在九十年一月十五日警訊時及原審調查時亦供稱
    ：當天車禍前係與辛○○、丙○○及賴國楨共同喝酒云云（參見同上偵卷六九頁
    、原審卷三六頁），並有壬○○當時之酒精檢測結果呼氣酒精含量每公升為０點
    五二毫克在卷可參（參見偵查卷十頁），且証人即到場處理警員己○○、乙○○
    ，於原審及本院先後證稱：車上的三人當時在車外等我們處理，我與他們三人分
    別對話時，都有聞到酒味，且該三人都有臉紅情況，可明顯感覺他們都有喝酒。
    三個都有喝酒等語（參見原審卷五八、五九頁，本院卷六十頁）；因當時有分別
    聞他們三人，可以確定他們都有喝酒，且三人都因喝酒而臉紅，眼睛並泛紅等語
    （參見原審卷九十頁），另一證人即警員丁○○亦於本院證稱：我同事當時和我
    都認為他們另外二人也都有喝酒等語（參見本院卷五八頁），足見同案被告壬○○上開所證丙○○在車禍前確有喝酒乙節，核與事實相符，自堪採信，是証人辛○○於原審及本院証稱：當天丙○○因啤酒未冰，所以未喝云云（參見原審卷三
    四頁、本院卷五五頁），顯與事實不符，而壬○○於本院改稱：伊不知悉被告是
    否有喝酒云云（參見本院卷五二頁），核係迴護之詞，均難以採信，被告選任辯
    護人辯稱警員之作證不實，應以壬○○在本院所證為可採，因認被告應未喝酒開
    車云云，亦嫌無憑。又被告丙○○於車禍前曾經飲酒事實，固堪認定如前，惟其
    喝酒之後，究竟是否達到「酒醉」程度，則欠缺確切之證據以資證明，佐以上開
    三位員警先後所證情節，本諸罪疑唯輕之刑事訴訟原則，亦無法據以認定有道路
    交通管理處罰條例第八十六條第一項之加重刑罰事實，僅得作為本案量刑之參考
    情狀。
(三)本件車禍發生前，被害人方懷榮係行駛內側車道乙節，被告對此並無意見，選任
    辯護人亦認定在車禍發生前，方懷榮係行駛內側車道（參見原審卷九十二年三月
    二十七日辯護意旨狀），參諸道路交通事故調查報告表的事故現場圖，被害人方
    懷榮車在撞擊內側護欄前有一條分岔，長約十四點三公尺的煞車痕，該煞車痕的
    起點係在內側車道，並向內側護欄延伸（參見三八九號偵查卷十一頁），可見在
    車禍發生前，方懷榮確係行駛內側車道，至為明顯。被告雖於原審及本院辯稱：
    車禍發生前，被告原係在內側車道行駛，後因嫌前面的車開太慢，欲變換車道，
    並已打方向燈云云（參見原審九十一年八月一日筆錄），核與壬○○、辛○○在
    原審調查時所證稱情節相符（參見原審九十一年八月一日筆錄），惟查，被告丙○○在警訊時原係供稱：打完方向燈欲變換車道，還未變換車道就被撞到後方，
    車子就失控撞內側護欄云云（參見三八九號偵查卷七一頁），其所供稱車子「後
    方」被撞云云，核與車禍後，該自用小客車的後方保險桿完好無缺（參見三八九
    號偵查卷三二頁之相片）不符。再者，被告在原審調查時自承：直到車禍發生時
    ，均行駛內側車道，且是被「右後方的小貨車」撞到，撞我們車子的貨車應是在
    「中線車道」云云（參見原審九十一年八月一日筆錄），惟若被告車是在內側車
    道，且尚未變換車道，除非中線車道之不明車輛侵入內側車道，否則焉會撞到被
    告所駕駛自用小客車的後方？証人辛○○雖在原審調查時另証稱：當時被告是想
    要變換車道，但還沒有開始變換車道（參見原審九十一年八月一日筆錄），然其
    自承上車後即在聊天，不知當天上高速公路後，車子是如何切入內線車道，且對
    車子被撞時係在打方向燈之前或之後亦無法確定（參見原審九十一年八月一日筆
    錄），又如何可確定當時被告尚未變換車道？何況擔任駕駛之被告丙○○在原審
    調查時自承：不記得打完方向燈後，車子有沒有開始斜行變換車道或仍是直行云
    云（參見原審九十一年八月一日筆錄），可見被告上開供述：還未變換車道就被
    撞到後方，及選任辯護人辯護陳稱：被告係在尚未變換車道，仍在內側車道時，
    遭他車碰撞等語，均不可採。參諸內線車道與內側護欄如此近之距離，倘被告車
    的右側後方被撞當時，係在內線車道，以作用力而言，其右側後方被撞，理應會
    往左前方撞去，換言之，事發當時，被告應會來不及反應而直接撞向內側護欄，
    甚至卡在中央分隔島，但本案被告駕駛的自用小客車於擦撞內側護欄後，又橫跨
    三個車道及一個路肩彈到外側護欄後，再彈回外側車道，可見在撞向內側車道護
    欄前，丙○○有反應時間，讓其轉動方向盤，避免大角度撞向內側護欄，而這反
    應時間應來自於自用小客車當時與內側護欄間有相當的距離。對照被害人原先行
    駛在內線車道，閃避不及撞上內側護欄後停在內線車道上等情，堪認被告丙○○
    當時應非行駛在內側車道，極為明顯，要堪認定。
(四)按汽車為動力交通工具，其行駛時可達甚快之速度，駕駛人如未注意控制汽車正
    常行駛，即有可能釀成車禍，損傷他人之生命、身體安全，是駕駛人均應有控制
    汽車正常行駛之注意義務。又按，汽車在行駛途中，不得驟然或任意換車道，高
    速公路交通管制規則第十一條亦定有明文。本件被告肇事當時該路段路面有照明
    、乾燥、無缺陷，亦無障礙物，視距良好，並無不能注意之情事，有本件車禍之
    道路交通事故調查表在卷可稽。茲查，本件車禍發生係被告夜晚駕駛自小客車，
    因不明原因失控擦撞內側護欄後，再右偏撞擊外側護欄，影響後方行車，為肇事
    原因，業經原審將本件車禍卷證，送請台灣省車輛行車事故覆議鑑定委員會鑑定
    ，經該會提出鑑定意見可憑（參見原審卷一四四頁），其較詳細經過則為：被告
    原先行駛於非內側車道，被害人行駛於被告之左後方，嗣被告忽失控向內側車道
    駛去，撞上內側車道護欄，緊接再向外側車道，由車輛之右前角先撞擊外側車道
    護欄，繼而車輛呈反時針方向旋轉，致使車輛之右後方與左後方均依序與外側車
    道護欄擦刮，其中右後方部分約略留下平整之凹痕，右後方向燈亦因承受車輛反
    時針方向旋轉時，車輛與外側護欄產生之由前往後之相對施力而與車身脫離，最
    後終在旋轉一百八十度後，車頭朝北停下，而被害人見被告突然在前向左侵入其
    所在車道，並向內側護欄駛去，乃不及煞車，而改向左側中央分隔島閃避，致碰
    撞內側護欄後，翻覆停在內側車道上等情，亦經本院函請該會指派參與鑑定過程
    之鑑定證人前來作證，該會指派甲○○到庭具結證稱甚詳在卷，茲依渠所證稱：
    「車禍發生原因是這部小客車（指被告所駕駛之車輛）自己因為不明原因失控，
    我們認為這兩部車完全沒有發生碰撞。他（指被害人）倒地的位置是在內側安全
    島往外翻的地方，而且車損完全都是因為翻覆所造成的。休旅車（指被害人駕駛
    之車輛）是因為向左閃才會向左翻覆，所以休旅車翻覆是因為這部小客車向左變
    換行向的影響。我們認為小客車一開始不是在內線，但是在中線還是外線我們不
    知道，沒有辦法判斷。小客車是撞到內線安全島護欄，休旅車在小客車的左後方
    其跟著小客車向左閃躲，休旅車應該是一直在小客車左後方，小客車撞到內側安
    全島之後，又往右去撞到外側護欄去，這部休旅車第一次受到小客車影響就已經
    翻覆了，才變成車頭轉過來，休旅車後來是停在現場散落務所在的位置」、「根
    據警方畫的圖和現場照片，我們認為小客車撞了內側護欄之後，馬上向右邊閃，
    這和休旅車的撞擊位置沒有重疊」、「根據小客車（指被告所駕駛之車輛）的左
    後側身也有下凹的痕跡，加上這個輪痕和撞擊位置，我們認為這部車事先撞內側
    安全島之後，往外右前角撞到外側護欄，轉過來右後車身又撞到外側護欄」等語
    綦詳（參見本院卷六一至六六頁），此外，復有國道公路警察局第三警察隊現場
    採證照片十八幀可供參照比對，其中數張照片確實顯示被告駕駛車輛之右前角有
    嚴重擠壓損壞、右後側有平整凹陷、右後方向燈與車身脫離，但方向燈並無遭撞
    擊破碎之痕跡、左後角有擦刮凹陷、該車道外側護欄上留有與被告駕駛車輛相同
    藍色之脫漆殘留及擦刮痕跡等節，堪認上開鑑定結果及證人所證稱情事，確為事
    實，要堪認定，是依上開事實，被告既係因不明原因駕車失控，而其不明原因又
    無從證明為他人所致之事變或有不可抗力之情事，且汽車駕駛人應有控制車輛正
    常行駛以及不得驟然變換車道之注意義務，暨當時並無不能注意之情事，則被告
    係疏於控制車輛正常行駛致車輛失控，驟然侵入其左方車道撞上內側護欄，再轉
    向外側車道，以致在左後方之被害人汽車，無從閃避而肇事受傷，自堪認定被告
    有過失情節，此亦據被告於偵查中所是認在卷（參見四五四０號偵查卷八頁背面
    、三八九號九九頁背面），被告嗣於原審及本院否認其有過失，自難輕信。
(五)被告雖堅稱當時有另一台不明車輛撞擊其右後方，致其汽車失控，始生本件車禍
    云云，當時同車之壬○○、辛○○，亦迭於警訊、原審及本院調查時為類似情節
    之供述（壬○○部分，參見三八九號偵查卷五頁背面、原審卷三七頁背面、本院
    卷五三頁。辛○○部分，參見三八九號偵查卷七三頁、原審卷三一頁、本院卷第
    五六、五七頁），而臺灣省竹苗區車輛行車事故鑑定委員會，就本件鑑定結果亦
    認為被告駕駛自小客車右後方被不明車撞擊後，失控影響後方行車為肇事原因（
    參見三八九號偵查卷九五頁）。然查，本件車禍發生後，被告與同車之壬○○、
    辛○○三人均未受傷，或縱有受傷，其受傷情形並不嚴重，以致難以從外觀上察
    知等情，已據證人即當時到場處理之警員戴國峰於原審，己○○、丁○○、乙○○於本院結證稱渠等均未受傷甚明（參見原審卷二二頁、本院卷五八至六十頁）
    ，最先前往之警員己○○並證稱：「我最先去的時候，他們三個人（指被告、壬○○、辛○○）在內側安全島那邊，後來有走來走去」等語（參見本院卷六十頁
    ），顯見本件車禍發生後，被告、壬○○、辛○○三人在前開警員前來處理前，
    已有相當時間並有能力，就本件車禍之發生經過勾串供詞，並羅織不實卸責原因
    ，此觀本案原先即由壬○○坦承伊為駕駛者，並僅由伊一人接受酒測等情，已甚
    顯然，且依證人辛○○於本院所提診斷書所載，渠傷勢為右肩挫傷、胸腹部挫傷
    、雙膝擦傷（參見本院卷七四頁）、被告於偵查中所提診斷書所載：右眼眼窩骨
    折（參見三八九號偵查卷四十頁），縱確為當日受傷所致，然當日其等三人，並
    未經救護車另送醫院救治等情，亦據員警於本院證稱甚詳（參見本院卷五九頁）
    ，況依該等傷勢並無礙於其思考與意見交換。再者，當時同案被告壬○○頂替被
    告向警員自稱為駕駛人而遭帶回接受警詢時，被告及辛○○均故意默然以對，而
    壬○○經原審判處頂替罪後，亦未上訴而確定，益見被告、壬○○、辛○○三人
    ，就車禍發生經過應曾為某程度之商議或意見交換，是以渠等上開所供是否屬實
    ，即堪質疑。又上開竹苗鑑定會之鑑定結果係參考被告等人上開所供而做成，此
    見其鑑定意見書中肇事分析、佐證資料項下臚列被告、壬○○、辛○○之警詢供
    詞自明，是該部分鑑定意見之可信度亦隨之動搖，徵以覆議鑑定會已推翻該部分
    之鑑定意見，並認為肇事原因係被告夜晚駕駛自小客車，因不明原因失控擦撞內
    側護欄後，再右偏撞擊外側護欄，影響後方行車而如前述，並非有何遭他不明車
    輛撞擊之情事，前揭鑑定證人甲○○就此亦於本院作證時明確證稱：「因為它的
    車損（指被告駕駛之車輛）是由前往後。所以我們認為他們（指被告、辛○○及
    壬○○）講的和呈現出來的事實不符」、「護欄是一直線所以才會造成這種切口
    高度一樣」，並在辯護人質以「小客車（指被告駕駛之車輛）右側車身有沒有可
    能是被外側的車子撞到？」以及「如果小客車是被大車撞的話會不會？」之問題
    時，答稱：「不可能，因為造成這麼整齊的痕跡部不會是由前往後拉，如果被後
    車撞痕跡會是由後往前拉」、「如果是被大車撞，不會只有這樣子」等語在卷，
    再佐以被告駕駛車輛之車損情形，足見被告、辛○○、壬○○之上開供詞存有與
    客觀物理證據不相吻合之根本問題。且該三人始終無法就該所謂追撞渠等之車輛
    ，提供車牌或其他可供識別之資料以資查證，僅憑渠等上開空言砌詞，自難採信
    。此外，亦查無任何第三人所致之事變或有不可抗力之情事致被告駕駛車輛失控
    ，是被告係因自己之原因致疏於控制車輛正常行駛而有過失之事實，至為明確。
    且被告辯稱其駕駛車輛遭其他不明車輛撞擊右後方等情，既無從採信，被告所辯
    其欲變換車道且有顯示方向燈，及其所舉相關之供述證據，亦均失所憑藉，毋庸
    贅予指駁，併此敘明。況依上所述，被告與被害人原先即行駛在不同車道，被告
    選任辯護人辯稱行駛在後方同一車道之被害人未保持安全距離乙節，礙難採取。
(六)被告選任辯護人辯護意旨略以：(一)覆議鑑定會之覆議結論與警方繪製之現場圖
    之標示內容不符，其鑑定結果難期臻確。(二)鑑定證人甲○○並未至現場測量車
    損高度及護欄高度，即逕為右後方車損係與護欄擦撞結果之鑑定結論，顯然欠缺
    客觀依據，且水泥護欄為內凹圓弧型，並非外凸型，如何有內凹車損結果？(三)
    鑑定證人甲○○證稱被害人休旅車翻覆後車頭轉過來，實與卷證資料不符；(四)
    被害人倒臥地點係在兩次撞擊點中間，茍被害人撞擊點僅有其中一處，何以被害
    人倒臥處並非在南側撞擊點或更南處，此有違常理；(五)被害人未依規定與前車
    保持安全距離，鑑定意見認被害人無肇事因素，顯有違誤；(六)覆議鑑定結果係
    指不明原因失控，並非被告有違反何注意義務或過失，自不須過失責任等詞，並
    聲請再送請國立交通大學運輸工程與管理學系，或國立成功大學發展基金會重新
    鑑定云云。惟查：
  1.依鑑定證人甲○○於本院所證，其覆議鑑定與警方現場圖標示不符之處有二：一
    是位於內線車道之煞車痕，警方現場圖標示為Ｂ車（即被害人駕駛之車輛）煞車
    痕，但覆議鑑定會認為係Ａ車煞車痕；另一則為中央分隔帶上之兩處撞擊點，警
    方現場圖標示均標示Ｂ車撞擊點，但覆議鑑定會認為第一撞擊點（即較北邊之撞
    擊點）為被告駕駛車輛所撞，第二撞擊點（即較南邊之撞擊點）為被害人駕駛車
    輛所撞。惟其已於本院詳細說明認定不同之理由，係根據警方拍攝之照片以及輪
    痕接點而來（參見本院卷六四頁），覈諸警方現場圖（參見三八九號偵查卷一一
    頁），的確繪載第一撞擊點分別向北、向南連接兩道煞車痕，可見其覆議鑑定結
    果確有所本，而撞擊點、煞車痕均係客觀之存在，至於究為何車所撞、所留，事
    涉專業判斷，警方所標示者，亦僅為其自己之判斷而已，非得謂覆議之判斷結果
    與警方標示一有不同，即逕指其難期臻確。參以繪製上開現場圖之警員戴國峰於
    原審針對上開與覆議鑑定會判斷不同之煞車痕，初謂「我們判斷Ｂ車（即被害人
    駕駛之車輛）原來應該是走內線車道，而煞車痕比較靠近中間車道，所以應該是
    Ｂ車的右輪」云云（參見原審卷二五頁），後又陳稱「現場照片Ｂ車的左邊受損
    比較嚴重，且Ｂ車駕駛往左閃，重心應該在左邊，所以反而應該是左輪在地上，
    右輪懸空而側翻」云云（參見原審卷二六頁），先後對於被害人何以留下此煞車
    痕顯然無法為合理之解釋，是自應以覆議鑑定會之上開鑑定結果可採。又上開煞
    車痕既應為被告煞車所留下，其長度約為十四點三公尺、起始點為內線車道右緣
    起一公尺處，與第一撞擊點相接而呈現相當之角度，亦為上開現場圖所清楚標示
    ，可見被告所駕駛車輛應非在內線車道，否則以內線車道與中央分隔帶僅相隔一
    點一公尺之內線路肩，煞車痕與第一撞擊處實無法有此相當之角度，此情節亦與
    鑑定證人甲○○於本院、繪圖警員戴國峰於原審所為之判斷相同（參見原審卷二
    五頁、本院卷六二頁），是被告、辛○○、壬○○迭次供述渠等當時係在內線車
    道云云，要與客觀物理證據，礙難採取。
  2.鑑定證人甲○○亦證稱渠並未至現場測量車損高度及護欄高度（參見本院卷六三
    頁），惟查，被告駕駛車輛之右後角與外側護欄擦撞之時，車輛已經失控，且該
    車輛經二次撞擊（一次為撞擊內側護欄），又係正在旋轉之時，其未必直接著地
    平切外側護欄，是未能斷言該處平整凹陷必與護欄受擦撞處有相同高度，因而亦
    無實際測量之必要，縱經測量結果不同，亦不影響上開覆議結果之可信度；且鑑
    定證人甲○○於本院時證稱：「這部休旅車（指被害人駕駛車輛）第一次受小客
    車影響就已經翻覆了才變成車頭轉過來」等語，惟其所謂「車頭轉過來」之意，
    應非指車頭由朝南而成為朝北，而係指因車身翻覆所造成之車頭翻轉，否則「翻
    覆」與「車頭轉過來」係屬二事，並無因果關係，以鑑定證人之專業應不至為如
    此陳述，且縱該處確有口誤，亦不影響其他得憑為認定事實基礎之判斷之正確性
    。再者，本件車禍被害人係駕駛自用小客車而非機車，並無所謂駕駛人於撞擊時
    ，將有慣性向前彈出之常理，汽車駕駛人於汽車撞擊時，雖有慣性向前，但受阻
    於擋風玻璃、安全帶或前方儀表板，無法向前彈出，始為物理法則之本然，在其
    向前彈出受阻之情形下，駕駛人可能隨撞擊之受力而再向外彈出或於車輛翻覆後
    爬出倒臥等等，不得而知，惟質疑被害人應倒臥在南側撞擊點或更前方之南方處
    ，實屬無稽。
  3.本件車禍發生前，被告並非行駛於內側車道，被害人則行駛於被告左後方內側車
    道，已如前述，兩車既非同一車道，即無何保持前後安全距離以備煞車之注意義
    務可言，又本件實係被告忽然失控，向左方內側護欄駛去，侵入被害人車道，致
    被害人不及反應，因而肇生車禍，被害人實無肇事因素或與有過失可言，就此竹
    苗區鑑定會、覆議鑑定會均做成相同鑑定結果，可供佐證。再者，覆議鑑定結果
    固未指明被告有違反注意義務或過失，惟其既已敘明被告因不明原因失控等情為
    肇事因素，本院並憑此併同駕駛人應有控制汽車正常行駛及不得驟然變換車道之
    注意義務，認定被告確有過失，所謂「僅指為肇事原因，並非為違反注意義務或
    過失」等詞，即非可採。是被告選任辯護人上開所辯，均無足採。又本件被告因
    過失致被害人重傷之事實，已堪依上開事證，明確認定如前，故選任辯護人再聲
    請其他機關學校另為鑑定，核非必要，併此載明。從而，被告上開因過失傷害人
    致重傷之犯行，洵堪認定，被告上開所辯云云，核係卸責之詞，難以採信，是其
    犯行，應依法論科。
二、核被告所為，係犯刑法第二百八十四條第一項後段之過失致重傷罪。原審經審理
    之結果，認被告罪證明確，予以論科，固非無見。惟被告過失肇事之經過，原審
    疏未詳查，遽以認定被告係變換車道，未注意前後車輛動向，並保持安全距離及
    間隔，致與他車擦撞，因而連帶使被害人受重傷，依上所論，顯有違誤。被告提
    起上訴，辯稱其無過失云云，雖為無理由，但原判決認定事實既有上開可議，即
    屬無可維持，應由本院撤銷改判。審酌被告酒後駕車已不值取，猶不知謹慎小心
    ，因疏於控制車輛正常行駛而肇生事端，被害人並無過失而無辜受害，且已成為
    植物人，可謂係最嚴重傷害，且被告犯後並無悔意，一再爭辯其無過失，亦未與
    被害人家屬和解，量刑自不宜過輕，被告犯罪手段、所生危害等一切情狀，量處
    如主文第二項所示之刑，以示懲儆。且查，原審適用前揭法條判處被告有期徒刑
    九月，適用法條並無違誤，本件又係被告提起上訴，檢察官並未同時提起上訴，
    依法不得諭知重於原審量刑。又告訴人指稱被告另有酒後駕駛汽車之公共危險犯
    行，惟查，被告於案發時，並未經警察進行酒精測試，且該罪名如成立，與本案
    係屬數罪併罰關係，亦未經檢察官一併起訴，本院自無從審理，應由告訴人另行
    訴追或由檢察官另行偵辦，均附此載明。
據上論斷，應依刑事訴訟法第三百六十九條第一項前段、第三百六十四條、第二百九
十九條第一項前段，刑法第二百八十四條第一項後段、罰金罰鍰提高標準條例第一條
前段，判決如主文。
本案經檢察官庚○○到庭執行職務
中      華      民      國    九十二    年七      月    三十一    日
                                臺灣高等法院臺中分院刑事第二庭
                                      審判長法  官  羅  禮  政
                                            法  官  陳  欣  安
                                            法  官  蔡  聰  明
右正本證明與原本無異。
不得上訴。
                                            書記官  郭  振  祥
中      華      民      國      九十二   年       七      月    三十一  日
刑法第二百八十四條：
因過失傷害人者，處六月以下有期徒刑、拘役或五百元以下罰金。致重傷者，處一年
以下有期徒刑、拘役或五百元下罰金。
從事業務之人，因業務之過失傷害人者，處一年以下有期徒刑、拘役或一千元以下罰
金。致重傷者，處三年以下有期徒刑、拘役或二千元以下罰金。
                                                                        Ｉ


司法院資訊處製作；財團法人民間司法改革基金會備份。
